【裁判字號】    98,訴,542
【裁判日期】    980527
【裁判案由】    減少價金
【裁判全文】
臺灣臺北地方法院民事判決            98年度訴字第542號
原      告   丙○○
被      告   丁○○
             信義房屋仲介股份有限公司
上  一  人
法定代理人   乙○○
訴訟代理人   甲○○
上列當事人間減少價金事件，本院於中華民國98年 5月15日言詞
辯論終結，判決如下：
    主      文
原告之訴及假執行之聲請均駁回。
訴訟費用由原告負擔。
    事實及理由
一、原告主張：其於民國94年10月12日經由被告信義房屋仲介股
    份有限公司（下稱信義房屋），向被告丁○○購買門牌號碼
    臺北縣新店市○○路60巷10號之房屋（下稱系爭房屋）及其
    基地即台北縣新店市○○段三城湖小段第 887之27號土地，
    惟其於97年初拆除 2樓裝潢天花板，始發現鋼筋外露且斷裂
    等瑕疵，因被告出售及仲介系爭房屋時並未告知上開重大瑕
    疵，顯係被告刻意隱瞞，致其須支付高額修復費用新臺幣（
    下同）113萬1,000元，並造成伊因冗長訴訟過程而無法正常
    工作，受有10萬元之精神損失。爰依民法第 359條規定及內
    政部頒定不動產定型化契約條款第6條第4項約定，請求被告
    連帶給付其中100萬元等情，並聲明：(一)被告應連帶給付100
    萬元。(二)願供擔保請准宣告假執行。
二、被告抗辯則以：
（一）被告丁○○部分：
      其係與原告及被告信義房屋之仲介即訴外人吳勝哲在系爭
      房屋現場洽談買賣事宜，原告知悉系爭房屋為老舊房屋，
      並目視觀察二樓屋頂有漏水及二樓陽台有鋼筋外露情形，
      上開瑕疵在交易當時已存在，且為原告所知悉事項，雙方
      並言明依系爭房屋現狀交屋，伊並無故意隱瞞瑕疵情事，
      再者，原告既於97年元月初即知瑕疵，惟原告遲至97年10
      月始提起本件訴訟，其減少價金請求權已罹於6個月短期
      時效等語，資為抗辯。
（二）被告信義房屋部分：
      原告在買受系爭房屋時，已知悉系爭房屋有鋼筋外露之瑕
      疵情形，且該瑕疵載明於原告與被告丁○○簽訂之不動產
      買賣合約書內（下稱系爭買賣契約），並約定現況交屋。
      依一般交易習慣，原告發現系爭瑕疵，應會立即向被告反
      應，焉有經過近1年之時間，始以系爭瑕疵重大要求賠償
      。又原告對仲業業者主張瑕疵擔保價金減少請求權，顯屬
      無據，況伊未與原告簽訂內政部頒的不動產定型化契約，
      原告報此請求伊與被告丁○○負連帶賠償，實無理由等語
      ，資為抗辯。
（三）並均聲明：(一)原告之訴及假執行之聲請均駁回。(二)如受不
      利判決，願供擔保請准宣告免為假執行。
三、本件原告主張其於94年10月12日經由被告信義房屋仲介向被
    告丁○○購買系爭房屋及其基地，總價 300萬元，原告依約
    繳付全部價金，於94年10月31日辦妥所有權移轉登記，有不
    動產買賣合約書及系爭房屋權狀各 1件在卷可參（詳本院卷
    第25至28頁、第33頁、第34頁），復為被告所不爭執，自堪
    信為真實。本件爭點為：（一）原告在購屋時是否知悉系爭
    房屋瑕疵之存在？被告有無刻意隱瞞瑕疵之情事？（二）原
    告有無怠於將系爭房屋瑕疵通知被告？又原告主張物之瑕疵
    價金減少請求權，是否罹於 6個月之除斥期間？
四、按物之出賣人，對於買受人應擔保其物依民法第 373條之規
    定危險移轉於買受人時，無滅失或減少其價值之瑕疵，亦無
    滅失或減少其效用，或契約預定效用之瑕疵；買賣，因物有
    瑕疵，而出賣人應負擔保之責者，買受人得解除契約或請求
    減少其價金，民法第354條第 1項前段、第359條前段分別定
    有明文；又買受人於契約成立時，知其物有民法第 354條所
    稱之瑕疵者，出賣人不負擔保之責，亦為民法第355條第1項
    所明定。
五、原告主張被告於出售系爭房屋時明知該屋況有重大瑕疵仍刻
    意隱瞞，則為被告所否認，並辯稱原告於買受系爭房屋時已
    知該屋之瑕疵，並於系爭契約中載明瑕疵且約定現況交屋等
    語。經查：
（一）原告與被告丁○○所簽訂之系爭買賣契約第16條其他約定
      事項附註第八款約定：「本物件因外牆有鋼筋鏽蝕外露之
      情形，故簽約時需申請氯離子檢測，訂金暫存信義房屋，
      待確認氯離子檢測之平均值在0.6公斤/立方公尺（含）以
      下，始得辦理過戶；若檢測值在該值以上，除買賣雙方另
      有約定外，買賣雙方同意無條件解除契約；收訂前請確認
      金融機構貸款條件」等語，且於同條第二項明文氯離子檢
      測細節，有系爭買賣契約在卷可憑（詳本院卷第27頁背面
      ）。雖該附註係記載本物件「外牆」有鋼筋鏽蝕外露之情
      形，然依卷附系爭房屋照片（詳本院卷第68、69頁）所示
      ，系爭房屋係外牆與天花板、屋頂均相連之加強磚造透天
      厝，依一般社會大眾購屋常態，原告應於買受系爭房屋時
      ，即因系爭房屋外牆有鋼筋鏽蝕外露之情形而懷疑系爭房
      整體包括相連之天花板、屋頂亦有鋼筋鏽蝕外露之情形，
      可能為海砂屋，兩造始約定申請氯離子檢測，並約定待檢
      測通過之後始得辦理過戶。系爭房屋已辦理過戶，復為原
      告所不爭執，堪認系爭房屋已通過氯離子檢測，則依常理
      推斷，原告於締結系爭買賣契約時不可能不知系爭房屋有
      鋼筋鏽蝕外露之情狀，顯見原告主張其於購屋時不知系爭
      房屋有鋼筋鏽蝕外露之瑕疵，被告刻意隱瞞瑕疵云云，顯
      不足採，被告抗辯原告時明知系爭房屋有上開瑕疵仍與被
      告丁○○簽訂系爭買賣契約等語，堪予採信。
（二）再原告自承其於97年初拆除系爭房屋 2樓裝潢天花板而發
      現鋼筋外露且斷裂等瑕疵，卻在未聯絡上被告丁○○與被
      告信義房屋之情況下，逕自重新裝潢等情（詳本院98年5
      月15日言詞辯論筆錄），衡諸被告信義房屋為股票公開發
      行公司，即使原告一時無法聯絡上被告丁○○，豈有可能
      無法聯絡被告信義公司人員前往系爭房屋瞭解？而逕自裝
      潢，並遲於97年10月31日始提起本件訴訟？顯與常情不符
      ，益徵原告所述殊不足採。
（三）原告雖另主張依內政部頒定不動產定型化契約條款第 6條
      第 4項規定，被告信義房屋未盡誠實告知義務應負損害賠
      償責任云云，然如前所述，原告時明知系爭房屋有上開鋼
      筋鏽蝕外露之瑕疵仍與被告丁○○簽訂系爭買賣契約，即
      不可諉稱經紀人員未盡誠實告知義務，被告信義房屋自不
      負不動產定型化契約條款第6條第4項所規定之責任。
六、綜上所述，原告於買受系爭房屋前，即已知悉系爭房屋有鋼
    筋鏽蝕外露之瑕疵存在，仍與被告丁○○簽訂系爭買賣契約
    ，依前揭民法第355條第1項規定，被告丁○○不負瑕疵擔保
    責任，被告信義房屋之經紀人員亦已盡誠實告知義務。從而
    ，原告主張其買受之系爭房屋有瑕疵，依民法第 359條及內
    政部頒定不動產定型化契約條款第6條第4項規定請求被告連
    帶給付 100萬元，即無理由，應予駁回，其假執行之聲請亦
    失所依附，併駁回之。
七、本件事證已臻明確，兩造其餘攻擊防禦方法，經本院斟酌後
    ，認為均不足以影響本判決之結果，自無一一詳予論述之必
    要，附此敘明。
八、據上論結，本件原告之訴為無理由，依民事訴訟法第78條，
    判決如主文。
中    華    民    國    98    年    5     月    27    日
                  民事第二庭    法  官  黃雅芬
以上正本係照原本作成。
如對本判決上訴，須於判決送達後20日內向本院提出上訴狀
中    華    民    國    98    年    5     月    27    日
                                書記官  高秋芬


司法院資訊處製作；財團法人民間司法改革基金會備份。
